最高法院刑事判決　　　　　　　　　 111年度台上字第1943號
上　訴　人　楊騏榮



上列上訴人因違反洗錢防制法案件，不服臺灣高等法院花蓮分院
中華民國110年12月22日第二審判決（110年度上易字第21號，起
訴案號：臺灣花蓮地方檢察署109 年度偵字第3640、3990號），
提起上訴，本院判決如下：
    主  文
上訴駁回。
    理  由
一、按刑事訴訟法第377 條規定，上訴於第三審法院，非以判決
    違背法令為理由，不得為之。是提起第三審上訴，應以原判
    決違背法令為理由，係屬法定要件。如果上訴理由書狀並未
    依據卷內訴訟資料，具體指摘原判決不適用何種法則或如何
    適用不當，或所指摘原判決違法情事，顯與法律規定得為第
    三審上訴理由之違法情形，不相適合時，均應認其上訴為違
    背法律上之程式，予以駁回。
二、本件原判決撤銷第一審之不當科刑判決，改判從一重論處上
    訴人楊騏榮幫助犯洗錢防制法第14條第1 項之一般洗錢罪，
    累犯，處有期徒刑8月，併科罰金新臺幣9萬元，暨諭知罰金
    易服勞役之折算標準。已詳敘調查、取捨證據之結果及得心
    證之理由。
三、原判決已說明如何向國軍花蓮總醫院調取上訴人之病歷資料
    ，並將上訴人及其病歷資料送請佛教慈濟醫療財團法人花蓮
    慈濟醫院作司法精神鑑定，得悉上訴人雖「符合反覆性憂鬱
    性疾患（ICD F33 ），多重物質濫用史，酒精使用疾患緩解
    中，因上述疾患導致社會職業功能有輕度障礙」，然其「於
    民國109 年3、4月間，應未達到辨識行為違法能力或依其辨
    識而行為，有顯著降低的程度。」之鑑定結論，而認定上訴
    人於本案行為時尚無刑法第19條第1項、第2項規定之適用等
    情。復敘明如何依憑上訴人於偵查、第一審準備程序及審理
    時之供述內容，暨其自述教育程度為高職夜校畢業，曾在餐
    廳及加油站工作，具有一定教育程度及社會經驗，且曾參加
    詐騙集團擔任打電話詐騙被害人之角色分工而遭判刑確定之
    前科紀錄等情，何以足認上訴人交付本件銀行帳戶及網路銀
    行帳號密碼具有幫助洗錢之不確定故意之論據。另就上訴人
    否認犯罪之所辯，如何不足採信，及卷內其他有利於上訴人
    之證據，如何不能採納等旨，亦於理由內予以說明、指駁甚
    詳。所為論斷，核無違背客觀存在之經驗法則與論理法則，
    自屬原審採證、認事之適法職權行使，不容任意指摘為違法
    。
四、上訴意旨置原判決之明白論敘於不顧，仍執：伊係身心障礙
    者，易遭他人所騙，更無幫助洗錢之認識及故意，且原審未
    經診察鑑定，僅以伊先前之病歷，認定伊精神狀況未受影響
    ，忽略伊受騙時之精神狀況，調查證據顯有未足云云之陳詞
    ，再為事實上之爭辯，並持憑己見對原審採證認事職權之適
    法行使及於判決結果無影響之枝節事項，泛言指摘原判決違
    法，難認屬上訴第三審之適法理由。
五、綜上，應認上訴人關於洗錢部分之上訴違背法律上之程式，
    予以駁回。上開得上訴第三審重罪部分之上訴，既依程序上
    予以駁回，則與之有想像競合犯裁判上一罪關係之幫助普通
    詐欺取財罪，第一、二審既均為有罪認定，即屬不得上訴於
    第三審之案件。上訴人就此部分之上訴，自無從為實體上審
    判，應併從程序上予以駁回。
據上論結，應依刑事訴訟法第395條前段，判決如主文。
中    華    民    國   111    年    4     月    13    日
                  刑事第五庭審判長法  官  吳  信  銘  
                                  法  官  沈  揚  仁  
                                  法  官  蔡  廣  昇  
                                  法  官  吳  秋  宏  
                                  法  官  梁  宏  哲  
本件正本證明與原本無異
                                  書記官
中    華    民    國   111    年    4     月    25    日